臺灣新竹地方法院刑事判決　　　　　　　100年度訴字第116號
公　訴　人　臺灣新竹地方法院檢察署檢察官
被　　　告　劉興祥
上列被告因搶奪等案件，經檢察官提起公訴（99年度偵字第8663
號）及移送併辦（100年度偵字第239號），本院判決如下︰
    主  文
劉興祥犯搶奪罪，累犯，處有期徒刑捌月。
    犯罪事實
一、劉興祥於民國99年11月6日12時許，騎乘車號HPQ-410號機車
    至新竹市金山寺前，向在路邊擺攤販賣龍眼花蜜（即蜂蜜）
    之黃明桂佯稱欲購買蜂蜜，黃明桂先表示每桶新臺幣（下同
    ）500 元，買2 桶送1 桶，同時先將1 桶龍眼花蜜放置於劉
    興祥機車上，因劉興祥嫌太貴，黃明桂再表示每桶500 元，
    買1 桶送1 桶，並將2 桶龍眼花蜜置放在劉興祥騎乘之機車
    上，劉興祥仍嫌太貴，黃明桂即將龍眼花蜜取回，劉興祥又
    交付予黃明桂50元，並稱欲以50元購買1 桶龍眼花蜜，然為
    黃明桂所拒，並將該50元返還劉興祥，且順手取回前置放於
    劉興祥機車上之1 桶龍眼花蜜，詎劉興祥竟意圖為自己不法
    所有，趁黃明桂不注意之際，徒手搶奪黃明桂（起訴書誤載
    為黃明祥）手上之龍眼花蜜1 桶，得手後騎車逃逸。嗣經警
    循線查獲劉興祥，並自劉興祥位於新竹市○○路60號2 樓之
    住處扣得龍眼花蜜1 桶（業經黃明桂領回）。
二、案經黃明桂訴由新竹市警察局第二分局報告臺灣新竹地方法
    院檢察署檢察官偵查起訴。
    理  由
壹、程序部分
一、按判決書應分別記載裁判之主文與理由；有罪之判決書並應
    記載「犯罪事實」，且得與理由合併記載，為93年6月23日
    修正之刑事訴訟法第308條所明定，參諸其立法理由為：刑
    事有罪判決所應記載之事實應係賦予法律評價而經取捨並「
    符合犯罪構成要件」之具體社會事實，爰參考日本刑事訴訟
    法第335條第1項之立法例，將原條文後段所定「並應記載事
    實」修正為「並應記載犯罪事實」，以臻明確。
    次按關於非屬犯罪構成要件之犯罪細節，並不屬於有罪判決
    書必要記載之事項，自亦非判決理由所應敘述之範圍（最高
    法院94年台上字第6338號判決參照）；再按，有罪判決書應
    記載之「犯罪事實」，應係指符合犯罪構成要件之具體社會
    事實，如被告犯罪之時間、地點、手段以及其他該當於犯罪
    構成要件而足資認定既判力範圍之具體社會事實；至於構成
    要件以外之其他適用法律事實，例如：刑罰之加重或減輕事
    由，可無須在「犯罪事實」欄中記載，僅於理由內依刑事訴
    訟法第310 條第4 款記載其理由即足（最高法院94年台非第
    152號判決參照）。
二、證據能力之認定
(一)、本件被告劉興祥之供述，被告並未主張係以不正方法取得或
    筆錄記載與實際所述不符合之情形而無證據能力，足認被告
    警詢、偵查中之供述，均屬出於自由意識之陳述，無何任意
    性之瑕疵可指，應具有證據能力。
(二)、次按被告以外之人於審判外之陳述，雖不符前四條之規定，
    而經當事人於審判程序同意作為證據，法院審酌該言詞陳述
    或書面陳述作成時之情況，認為適當者，亦得為證據；又當
    事人、代理人或辯護人於法院調查證據時，知有第159條第1
    項不得為證據之情形，而未於言詞辯論終結前聲明異議者，
    視為有前項之同意，刑事訴訟法第159條之5第1項、第2項分
    別定有明文。
    查本件被告以外之供述證據及卷內以其記載為內容之文書證
    據，雖屬被告以外之人於審判外之言詞陳述，惟被告並未於
    本院言詞辯論終結前就相關證據無證據能力，聲明異議，依
    上開規定，即視為同意於審判程序作為證據，復經本院審酌
    陳述作成時之情況，認為適當，而認得作為本件之證據。
(三)、非供述證據部分，被告並未於本院言詞辯論終結前表示無證
    據能力，復查其取得過程亦無何明顯瑕疵，而應可作為本件
    之證據。
貳、實體部分
一、訊據被告劉興祥於本院審理時，對於上揭搶奪犯行已坦承不
    諱（見本院訴字卷第26頁反面、第27頁），核與證人即被害
    人黃明桂於警、偵訊時所指訴及證述之情節大致相符（見偵
    字第8663號卷第14至16頁、第77至78頁、偵字第239 號卷第
    8 至10頁），並有新竹市警察局第二分局搜索扣押筆錄暨扣
    押物品目錄表、贓物認領保管單及照片4 張附卷足憑（見偵
    字第8663號卷第21至23頁、25頁、27至28頁），足認被告自
    白應與事實相符，堪予採信，本件事證明確，被告前揭搶奪
    證人即被害人黃明桂龍眼花蜜1 桶之犯行洵堪認定，應予依
    法論科。
二、論罪科刑：
(一)、按刑法第325條第1項所稱之「搶奪」，係指乘人不備或不及
    抗拒而公然攫取他人支配範圍以內之物，移轉於自己實力支
    配下之行為而言。例如於公共場所，公然奪取他人頸上項鍊
    ，或趁婦女不備之際，自身後攫取其皮包等皆屬之。惟搶奪
    行為雖係施用不法腕力，自財物所持人支配範圍內移轉於自
    己之所持，然並不以直接對被害人之身體施加不法腕力，或
    與被害人互相拉扯為必要。茍其出手攫奪財物之情形已達共
    見共聞或不畏見聞之狀況，而不掩形聲，急遽攫取者，仍不
    失為搶奪（最高法院91年度台上字第6753號判決意旨參照）
    。核被告劉興祥前揭於證人即被害人黃明桂路邊攤位此一般
    人得共見共聞之場合，不掩形聲，而快速出手攫取證人即被
    害人黃明桂手中龍眼花蜜之行為，係犯刑法第325 條第1項
    之搶奪罪。
(二)、累犯：被告前曾因妨害公務案件，經臺灣臺中地方法院於97
    年12月29日以97年度簡字第1224號判決判處有期徒刑4 月，
    嗣於98年4 月25日執行完畢一情，有臺灣高等法院被告前案
    紀錄表在卷可稽，其於徒刑執行完畢5 年內再犯本件有期徒
    刑以上之罪，為累犯，應依刑法第47條第1 項規定加重其刑
    。
(三)、爰審酌被告前曾有多次竊盜、違反懲治盜匪條例、妨害公務
    、公共危險、過失傷害、賭博、妨害自由、恐嚇、違反家庭
    暴力防治法等前科紀錄，竟不思守法自制，循正當途徑獲取
    所需，反為貪圖一己之私，搶奪證人即被害人黃明桂所有之
    龍眼花蜜1 桶，惟衡酌被告所搶奪之財物係龍眼花蜜1 桶，
    價值非鉅，且行為之手段尚未造成證人即被害人黃明桂受有
    其他更嚴重之損害等犯罪情節，兼衡被告雖一度否認犯行，
    惟終能在本院審理時坦承犯行、願承擔應負之刑事責任等一
    切情狀，量處如主文所示之刑，以示懲儆。
三、至臺灣新竹地方法院檢察署檢察官以100 年度偵字第239 號
    移送併辦部分，與前揭已經起訴部分之犯罪事實完全相同，
    本即係本院審理之範圍；另被告關於起訴書犯罪事實一、（
    二）、（三）所示之犯行部分，業經本院另以100 年度審訴
    字第33號判決確定，均併予敘明。
據上論斷，依刑事訴訟法第299條第1項前段，刑法第325條第1項
、第47條第1項，判決如主文。
本案經檢察官黃慧倫到庭執行職務。
中    華    民    國   100    年    6     月    15    日
                  刑事第一庭  審判長法  官 陳健順
                                    法  官 朱美璘
                                    法  官 林哲瑜
以上正本證明與原本無異。
如不服本判決應於收受判決後10日內向本院提出上訴書狀，並應
敘述具體理由。其未敘述上訴理由者，應於上訴期間屆滿後20日
內向本院補提理由書(均須按他造當事人之人數附繕本)「切勿逕
送上級法院」。
中    華    民    國   100    年    6     月    17    日
                                     書記官 鍾佩芳
附錄本案論罪科刑法條:
中華民國刑法第325條第1項
意圖為自己或第三人不法之所有，而搶奪他人之動產者，處6月
以上5年以下有期徒刑。